臺灣高等法院刑事判決　　　　　　　　　　　　　九十一年度上更(一)字第一二一號
　　上　訴　人
　　即　被　告　乙○○
　　指定辯護人　本院甲○辯護人
右上訴人因違反毒品危害防制條例案件，不服台灣板橋地方法院八十七年度訴字第一
七五七號，中華民國八十八年五月二十四日第一審判決（起訴案號：台灣板橋地方法
院檢察署八十七年度偵字第一八０七一號）提起上訴，經判決後，由最高法院發回更
審，本院判決如左：
    主  文
原判決關於乙○○部分撤銷。
乙○○連續販賣第二級毒品，處有期徒刑柒年貳月。
扣案之第二級毒品安非他命壹包（驗餘淨重壹點壹柒公克）沒收銷燬之、分裝袋玖拾
個沒收；乙○○販賣第二級毒品毒品所得新台幣壹萬元沒收，如全部或一部不能沒收
時，以其財產抵償之。
    事  實
一、乙○○明知安非他命為毒品危害防制條例第二條第二項第二款之第二級毒品，不
    得非法持有及販賣，竟基於意圖營利之販賣安非他命概括犯意，自八十七年七月
    初某日起至同年八月十一日止（起訴事實誤植為八月十八日止），將其以四公克
    新台幣（下同）一萬元之代價向高志明（另案經本院判處有期徒刑八年確定）販
    入供己施用之安非他命，於丙○○（施用毒品安非他命部分由檢察官另案偵結）
    用0000000000號行動電話與其聯絡後，以零點零五公克安非他命二千
    元之價格，在台北縣新莊市○○街七十巷五弄三號四樓住處，連續販賣安非他命
    五次予丙○○，合計所得一萬元，並從中賺取差價牟利。嗣於八十七年八月十八
    日二十一時四十分許，在上址住處，為警查獲，並扣得乙○○向高志明購入之安
    非他命一包（驗餘淨重一點一七公克）、供分裝安非他命販賣用分裝袋九十個。
二、案經台北縣警察局板橋分局報請台灣板橋地方法院檢察署檢察官偵查起訴。
    理  由
一、認定犯罪事實所憑之證據及理由
    (一)上訴人即被告乙○○於警訊中坦承於右開時地，於丙○○交付伊二千至五千元
      不等之價格後，伊將所購買之安非他命交付予丙○○，共有五至六次之事實不
      諱（見偵查卷第二十三頁背面），於本院審理中亦坦認於右開時地確有將其所
      購買之安非他命交付丙○○等情（見本院卷第九十五頁）。
    (二)被告乙○○於右開時地販賣安非他命予丙○○之事實，業據證人丙○○指證明
      確：
      1.丙○○於警訊中供證：伊吸食之安非他命係向被告乙○○購得，約零點零五
        公克二千元。伊自八十七年七月初起開始向乙○○購買安非他命，最後一次
        是八十七年八月十一日，伊每次都先打0000000000電話聯絡，再
        到新莊市○○街七十巷五弄三號四樓拿取安非他命並付款，伊共向乙○○購
        買安非他命五、六次，每次二千元至五千元不等（見偵查卷第二十五頁背面
        ）。再經本院前審（八十八年度上訴字第三三七四號）調查被告有無販賣毒
        品安非他命予其一節時，丙○○亦證述：伊確於警訊中供認被告有販賣伊安
        非他命情事（見本院前審卷第七十頁）。
      2.丙○○於八十七年八月十九日偵訊時並供稱：伊從八十七年七月間開始吸用
        安非他命，乙○○被抓之後，斷了一段期間，後來乙○○出來後再施用直到
        被查獲等語（見偵查卷第五十二頁）。
      3.綜右勾稽，顯見丙○○施用安非他命之來源係與被告交易而得無疑，參諸丙
        ○○復稱其與被告是軍中服役時認識之朋友，無何怨隙（見偵查卷第二十六
        頁背面），此外，警局於八十七年八月十八日二十一時四十分許，在台北縣
        新莊市○○街七十巷五弄三號四樓被告住處查獲被告時，丙○○亦同在場等
        情，為被告及丙○○所同認（見偵查卷第二十二頁背面、二十五頁），並有
        搜索扣押證明筆錄可憑（見偵查卷第三十一頁），本件丙○○雖為單一後手
        之指證，然核諸上開一－(一)所述被告有交付安非他命予丙○○之事實則為相
        符，再參酌丙○○之證述仍有如前述一－(一)被告之供述，足以令人確信其陳
        述為真實之補強證據足佐，難認證人係基於自身利害關係而為不利於被告之
        證述。
      4.至證人丙○○就向被告購買安非他命之次數、金額之證詞，未能明確詳述各
        次交易之情形，且因其嗣後翻易前詞（如後述）致本院無法深究查證每次交
        易之金額及數量，基於罪疑唯輕原則，是以應採取證人於警訊時所為明確部
        分之證詞，據以認定被告販賣安非他命之次數、金額，爰認定最有利於被告
        之證人丙○○係以二千元購買零點零五公克安非他命共五次。
    (三)被告乙○○雖陳稱證人丙○○於警訊遭刑求，供述不足採信；證人丙○○亦附
      和其詞於本院前審稱：伊於警訊中遭刑求云云（見本院前審卷第五十九頁），
      然查：
      1.原審為究明被告及證人丙○○警訊內容之真實性，曾傳訊證人即查獲本案警
        員鄭強民、龔炳彰、陳金富、李崑永等人到庭質問，其等均結證稱無刑求取
        供情事（見原審卷第六十七頁背面、六十八頁正、背面、六十九頁背面），
        本院前審為求慎重起見，再予傳訊各該警員，亦均一致為同旨之證述（見本
        院前審卷第五十八頁背面、五十九頁、七十頁背面）。
      2.丙○○固於本院前審時指稱：證人李崑永有對伊刑求（見本院前審卷第五十
        九頁），經查：
        (1)上情已為警員李崑永予以堅決否認（見本院前審卷第五十九、八十頁背面
          、八十一頁背面），且證人即被告之女友張淑菁亦證稱：伊在警局看到訊
          問丙○○那間房間門是開的，伊沒有看到警員有無對丙○○刑求之事（見
          本院前審卷第八十頁）。
        (2)查證人丙○○於原審偵審中從未供及有遭警刑求之事，於本院前審八十八
          年九月二十二日調查中尚坦認，確於警訊中供認被告有販賣伊安非他命情
          事（見本院前審卷第七十頁），直至被告乙○○供以刑求之說，其方於本
          院前審供稱遭刑求上情，惟復陳稱伊並未驗傷亦無驗傷診斷書可資稽佐（
          見本院前審卷第八十一頁），是其主張遭刑求，是否真實，足啟疑竇，而
          證人丙○○之警訊筆錄對被告乙○○之成立本案之罪至有關係，被告陳家
          銘為求脫罪而主張丙○○被警刑求，亦有可能，是乙○○、丙○○所稱：
          李崑永有刑求之說，尚乏實證為憑，自不能遽予採信。
      3.至本案警訊筆錄之製作雖未同時進行錄音、錄影存證，然台北縣警察局板橋
        分局八十七年十一月三十日板警刑字第三五八三八號函所附報告書已敘明係
        因偵訊室進行整修改建，設備不足所致（見外附卷），尚非無故，以刑事訴
        訟法第一百條之一第一項、第二項等規定，我國刑事訴訟審判尚未排除未經
        錄音、錄影筆錄之證據能力，其證據證明力自應由法院斟酌，本院認上開警
        訊筆錄均經乙○○、丙○○簽認無誤，且均經其等同意接受夜間訊問（見偵
        查卷第二十二、二十四頁背面、二十五、二十六頁背面），非以不正當方法
        訊問，是其等供詞之真實性應無疑義，可為論罪之憑據。
    (四)再證人丙○○於原審中變易前詞，改稱未曾向被告購買安非他命，而係與被告
   合資購買安非他命，附和被告之供述。然查：
      1.按證人之陳述有部分前後不符，或相互間有所歧異時，究竟何者為可採，法
        院仍得本其自由心證予以斟酌，非謂一有不符或矛盾，即應認其全部均為不
        可採信，最高法院七十四年度台上字第一五九九號判例闡示甚明，而證人前
        後供述不一之情形，究其原因或為記憶不清，或為迴護他人，其原因不一而
        足，法院仍應調查相關事證後憑以認定何項陳述為實，非其在審判中改異前
        供，即不能採其以前不利被告之供述為認定事實之證據。
      2.徵諸原審及本院就渠等所述合資購買安非他命情事為調查一節，經分別隔離
        訊問被告及證人丙○○，其等供述歧異，齟齬顯見，敘明如下：
        (1)被告於原審調查時先供稱：伊與丙○○合買安非他命大約有十次，每人出
          資額各一半，有時五千元，有時一萬元。丙○○沒有將錢交給伊，伊等是
          一起去拿安非他命，在伊家附近公園交易，伊等走路過去等語（見原審卷
          第一二七頁正、背面）。其於本院再質以有關與丙○○合資購買一節時則
          供稱：伊與丙○○合資購買安非他命大約有五、六次，每人出資各一半，
          各人出資二至三千元，錢並未先彙整給何人，而係伊等一起去買，至賣方
          處再各自將出錢之部分交給賣方，賣方就是高志明（見本院卷第二十九、
          三十、三十一頁）
        (2)證人丙○○於原審調查先證稱：安非他命係與乙○○合買，合買次數有二
          、三次，每次購買伊出二、三千元到五千元不等，購買安非他命數量都是
          平分。伊去被告住處，其用機車載伊至新莊，由被告下車去買，買回被告
          住處分，第一次伊出資二千元、第二次出資五千元、第三次出資三千多元
          （見原審卷第一二六頁正、背面）。其於本院質以有關與被告合資購買一
          節時則供稱：伊與被告合資購買安非他命，每人出資各一半，各人出資一
          至二千元，伊係先到被告住處將要購買之安非他命之價款交予被告，錢由
          被告持有，再一起至被告住處附近之公園、新莊市購買，由被告將錢交給
          對方，每次均係以如此之模式購賣，對方不是高志明，伊未見過他（見本
          院卷第七十、七十一頁）。
        (3)綜右供述，互核被告乙○○、證人丙○○所言合資購買安非他命次數、價
          格、交易方式、地點、對象均出現重大歧異，足徵證人丙○○及被告陳家
          銘所稱合資購買安非他命之說，核與事實不符，顯係事後迴護被告之詞，
          不足援為被告有利之引證，被告乙○○藉此為辯，殊無可採。
      3.綜右情事，證人丙○○在警訊所為之證述應與事實相符，信而有徵，堪為採
        信。
    (五)另查扣之安非他命一包及分裝袋九十個等物，確係在被告上址住處所查獲，為
      被告所承認（見偵查卷第二十二頁背面），並有搜索扣押證明筆錄可憑（見偵
      查卷第三十一頁）暨上開安非他命及分裝袋扣案可資佐證。至扣案之結晶證物
      一包，經送法務部調查局鑑驗結果，確認係甲基安非他命，淨重一．一七公克
      等情，有該局八十七年十一月十九日（87）000000000號檢驗通知書
      在卷可稽（見原審卷第三十八頁）。以被告乙○○、證人丙○○之供證情節，
      徵之被告乙○○持有高達九十個可供分裝安非他命之包裝袋，該分裝袋應為被
      告持以分裝安非他命販賣用之物，被告乙○○於本院前審及本院中供稱：該包
      裝袋是伊帶給其他加工者當作加工用，還有伊家是開麵店，有時伊父會拿來裝
      醬油、辣椒用，不是為了販賣安非他命云云（見本院前審卷第一一一頁、本院
      卷第三十一頁），顯係事後圖卸刑責之詞，應不足採。
    (六)至被告販賣安非他命獲利若干，因被告否認犯罪而無法查證，惟徵以販賣安非
      他命法定刑為無期徒刑或七年以上有期徒刑，得併科七百萬元以下罰金，刑責
      甚重，加以有關機關查緝甚嚴，風險甚高，若非有利可圖，被告豈肯甘冒風險
      ，平白轉手，是以被告應係有利可圖方可致之。再被告於警訊、偵查及本院前
      審及本院調查中即自承係以每四公克一萬元或一公克二千五百元之代價向高志
      明購入安非他命（見偵查卷第二十三頁、七十八頁背面、本院前審卷一一０頁
      背面、本院卷第五十九頁），以此換算每公克成本為二千五百元，被告以每零
      ．零五公克二千元之價格售予丙○○，顯係有利可圖。是以被告出售安非他命
      與證人丙○○有營利意圖，至堪認定。
    (七)被告雖有多次販賣安非他命予證人丙○○，然數量不多，且其於八十七年八月
      十八日被查獲之安非他命一包淨重僅一．一七公克，數量頗少，又查無證據證
      明被告有為出售營利而販入安非他命情事，故認定被告係將原持有之安非他命
      販賣與證人丙○○，而非為販賣營利而販入安非他命，併予敘明。
二、本院對被告辯解所為判斷
    (一)被告矢口否認有前揭販賣第二級毒品犯行，辯稱：未曾販賣安非他命予丙○○
      ，伊係與丙○○合資購買安非他命，並未販賣牟利，丙○○在警訊之供述，是
      因被刑求，故警訊所述不實在。
    (二)被告有右揭販賣安非他命牟利情事，已經本院論載採證之證據及論駁被告辯稱
      各節理由均詳如前述。綜前所述，被告乙○○所為置辯顯均屬圖卸避就之詞，
      無足採信。本件事證明確，被告販賣安非他命之犯行堪予認定。
三、論罪之理由
    (一)按安非他命為毒品危害防制條例第二條第二項第二款列舉之第二級毒品。核被
      告乙○○意圖營利販賣安非他命之行為，係犯毒品危害防制條例第四條第二項
      之販賣第二級毒品罪，其為販賣而非法持有安非他命之低度行為，應為非法販
      賣之高度行為所吸收，不另論罪。
    (二)被告先後多次販賣毒品安非他命犯行，時間緊接，所犯係犯罪構成要件相同之
      罪，顯基於概括犯意為之，均應依連續犯例論以一罪，除法定本刑為無期徒刑
      部分，依法不得加重外，就有期徒刑及罰金刑部分加重其刑。
四、撤銷原判決之理由
    原判決以被告乙○○販賣第二級毒品事證明確，雖據以論罪科刑，惟仍有下列理
    由應予撤銷：
    (一)原判決係認定被告以安非他命零點零五公克，二千元至五千元之價格，連續五
      次販賣安非他命予證人丙○○，依前載一－(二)－4.所述理由，難認可採，且未
      敘明認定之依據，均欠允洽。
    (二)原判決對被告乙○○販賣毒品所得一萬元未予事實欄記載認定，又扣案之分裝
      袋係被告供販賣毒品所用之物，自應依毒品危害防制條例第十九條第一項為沒
      收（最高法院九十一年台上字第二八四號判決參照），原判決認定係預備供分
      裝安非他命販賣用之用，且依刑法第三十八條第一項第二款之規定為沒收，亦
      有違失。又原審於事實欄記載為包裝袋，於主文欄記載為分裝袋，於理由欄則
      有時稱包裝袋，有時稱分裝袋，用語不一，均有未洽。
    (三)被告上訴意旨，仍執前詞，否認犯罪，指摘原判決關於被告乙○○部分不當，
      提起上訴，雖無理由。惟原判決此部分，既有上開可議之處，自仍應由本院將
      原判決關於被告乙○○部分予以撤銷改判。
伍、自為判決科刑之理由
    (一)本院爰審酌被告之品行，犯罪之動機、目的、手段、情節、販賣安非他命所獲
      不法利益數額、犯罪後一再飾詞圖卸，未見悔意等一切情狀，量處如主文第二
      項所示之刑，以資懲戒。
    (二)沒收部分：
 1.被告乙○○持有安非他命一小包（驗餘淨重一點一七公克），係查獲之第二
        級毒品，依毒品危害防制條例第十八條第一項前段規定，沒收銷燬之。
      2.被告乙○○持有分裝袋九十個，為被告乙○○所有之物，經其供明在案（見
        原審卷第一五０頁背面、一七七頁背面），且為供販賣毒品所用之物，應依
        毒品危害防制條例第十九條第一項之規定為沒收之諭知。
      3.又依事實欄所載之被告乙○○出售安非他命情節，被告販賣安非他命所得，
        即以二千元販賣與丙○○五次，總計一萬元，應依毒品危害防制條例第十九
        條第一項規定，諭知沒收；如全部或一部不能沒收時，以其財產抵償之。
      4.至警方於八十七年八月十八日二十一時四十分許，在被告上址住處，尚同時
        查獲被告所有吸食安非他命用過濾器乙個、吸食所餘安非他命殘渣袋二個等
        物為其犯施用二級毒品罪所用之物，依罪刑不可分原則，尚不得於本案宣告
        被告販賣第二級毒品罪刑時併予宣告沒收。
八、適用之法律
    (一)刑事訴訟法第三百六十九條第一項前段、第三百六十四條、第二百九十九條第
      一項前段。
    (二)毒品危害防制條例第四條第二項、第十八條第一項前段、第十九條第一項。
    (三)刑法第十一條前段、第五十六條。
本案經檢察官何明楨到庭執行職務。
中      華      民      國    九十一    年      五      月    三十一    日
                              臺灣高等法院刑事第二十庭
                                  審判長法  官  李  錦  樑
                                        法  官  范  清  銘
                                        法  官  段  景  榕
右正本證明與原本無異。
如不服本判決應於收受送達後十日內向本院提出上訴書狀，其未敘述上訴之理由者並
得於提起上訴後十日內向本院補提理由書（均須按他造當事人之人數附繕本）。
                                        書記官  鐘  麗  芳
中      華      民      國    九十一    年      五      月    三十一    日
附錄：本案論罪科刑法條全文
毒品危害防制條例第四條第二項
製造、運輸、販賣第一級毒品者，處死刑或無期徒刑；處無期徒刑者，得併科新臺幣
一千萬元以下罰金。
製造、運輸、販賣第二級毒品者，處無期徒刑或七年以上有期徒刑，得併科新臺幣七
百萬元以下罰金。
製造、運輸、販賣第三級毒品者，處五年以上有期徒刑，得併科新臺幣五百萬元以下
罰金。
製造、運輸、販賣專供製造或施用毒品之器具者，處一年以上七年以下有期徒刑，得
併科新臺幣一百萬元以下罰金。
前四項之未遂犯罰之。
